臺灣高等法院刑事裁定
110年度毒抗字第659號
抗  告  人  
即  被  告  吳成昌



上列抗告人即被告因毒品危害防制條例案件，不服臺灣士林地方
法院110年度毒聲字第292號，中華民國110年4月1日裁定（聲請
案號：臺灣士林地方檢察署110年度聲觀字第248號），提起抗告
，本院裁定如下：
    主  文
抗告駁回。
    理  由
一、原裁定意旨略以：抗告人即被告吳成昌基於施用第二級毒品
    甲基安非他命之犯意，於民國109年5月13日晚上7時許，在
    新北市○○區○○街00號5樓居所內，以將第二級毒品甲基安非
    他命置入吸食器內燒烤吸食所生煙霧之方式，施用第二級毒
    品甲基安非他命。嗣於109年5月15日上午11時許，因另案通
    緝，為警在上址居所前緝獲，徵得其同意搜索，扣得第二級
    毒品甲基安非他命3包（驗前淨重合計3.2公克）之事實，業
    據被告坦承不諱，而其於查獲當日即109年5月15日同意由警
    採集其親自排放及封緘之尿液檢體，經送台灣尖端先進生技
    醫藥股份有限公司以酵素免疫分析法初步檢驗並以氣相層析
    質譜儀法複驗之結果，其甲基安非他命濃度經稀釋後仍大於
    檢測上限每毫升3,000奈克（即ng/mL），且安非他命濃度達
    每毫升5,780奈克，均高出氣相層析質譜儀可檢出之閾值（
    即甲基安非他命濃度≧每毫升500奈克，且安非他命濃度≧每
    毫升100奈克），呈安非他命類陽性反應乙節，此有該公司1
    09年6月2日（原裁定誤載為「109年6月12日」，應予更正）
    濫用藥物檢驗報告（編號：AJ26300）、臺北市政府警察局
    偵辦毒品案件尿液檢體委驗單（尿液檢體編號：136215）各
    1紙在卷為憑，且酵素免疫分析法與氣相層析質譜儀法兩者
    之分析原理相異，尿液檢體同時引起二種檢測分析法均呈偽
    陽性之機率極低，為行政院衛生署管制藥品管理局（現改制
    為行政院衛生福利部食品藥物管理署，下同）92年6月20日
    管檢字第920004713號函所揭示，足見上開檢驗結果之正確
    性，應堪認定；復參以毒品施用後於尿液、血液中可檢出之
    最大時限，與施用劑量、施用頻率、施用方式、施用者飲水
    量之多寡、個人體質、代謝情況、檢體收集時間點及所用檢
    測方法之靈敏度等因素有關，因個案而異，一般人體施用第
    二級毒品甲基安非他命後24小時內經由尿液排出量可達施用
    劑量之70%，並經人體代謝出甲基安非他命原態及其代謝物
    安非他命成分，而可檢測到甲基安非他命之期間可達96小時
    等情，亦有行政院衛生署管制藥品管理局92年3月10日管檢
    字第0920001495號、93年7月22日管檢字第0930006615號函
    在卷可資參照，被告施用第二級毒品之犯行，堪予認定。再
    被告曾於95年間因施用毒品案件，經原審法院以95年度毒聲
    字第162號裁定送觀察、勒戒後，認無繼續施用毒品之傾向
    ，於95年11月16日觀察、勒戒執行完畢出所，並由臺灣士林
    地方檢察署檢察官以95年度毒偵緝字第163號為不起訴處分
    確定，迄今未曾再執行觀察、勒戒或強制戒治處分，此有本
    院被告前案紀錄表存卷可考，是被告上開施用毒品之犯行，
    距離其最近一次觀察、勒戒執行完畢釋放後已逾3年，依前
    揭規定，自應令被告入勒戒處所觀察、勒戒。從而，原審法
    院認本件聲請並無不合，爰依毒品危害防制條例第20條第1
    項、第3項，觀察勒戒處分執行條例第3條第1項，令被告入
    勒戒處所觀察、勒戒等語。
二、抗告意旨略以：本案已經臺灣士林地方法院以109年度易字
    第757號判決公訴不受理，應不得就同一案件再為刑事追訴
    或處罰，原審就本案再為觀察、勒戒裁定，因而不服提起抗
    告云云。
三、經查：
  ㈠被告於109年5月13日晚上7時許，在新北市○○區○○街00號5樓
    居所內，以將第二級毒品甲基安非他命置入吸食器內燒烤吸
    食所生煙霧之方式，施用第二級毒品甲基安非他命之事實，
    有被告於警詢、偵訊時之自白（毒偵字卷第18、84頁），並
    有台灣尖端先進生技醫藥股份有限公司109年6月2日濫用藥
    物檢驗報告（編號：AJ26300）、臺北市政府警察局偵辦毒
    品案件尿液檢體委驗單（尿液檢體編號：136215）各1紙在
    卷為憑（毒偵字卷第93、97頁），應堪認定。
  ㈡再被告曾於95年間因施用毒品案件，經原審法院以95年度毒
    聲字第162號裁定送觀察、勒戒後，認無繼續施用毒品之傾
    向，於95年11月16日觀察、勒戒執行完畢出所，並由臺灣士
    林地方檢察署檢察官以95年度毒偵緝字第163號為不起訴處
    分確定，迄今未曾再執行觀察、勒戒或強制戒治處分，此有
    本院被告前案紀錄表存卷可考，是被告上開施用毒品之犯行
    （109年5月13日晚上7時許），距離其最近一次觀察、勒戒
    執行完畢釋放後（即95年11月16日）已逾3年，原審准許檢
    察官之聲請，依修正後毒品危害防制條例第20條第1項、第3
    項規定，裁定被告應送勒戒處所觀察、勒戒，並無違誤。
四、抗告意旨雖主張本件裁定違反一事不再理原則，然判決確定
    之同一案件，依一事不再理之原則，不得更為實體上之裁判
    ，係以該案已有實體上之確定裁判者為限，如僅從程序上所
    為之裁判，既與案件之內容無關，即無該原則之適用。本件
    被告所涉施用第二級毒品甲基安非他命之犯行，前雖經檢察
    官提起公訴，並由原審法院於109年11月26日以109年度易字
    第757號判決諭知公訴不受理確定在案，有該案判決書及本
    院被告前案紀錄表在卷可按。該案於判決理由中已敘明是因
    檢察官之起訴程序違背規定而為不受理判決，並未就被告犯
    罪事實作有罪或無罪之實質判斷及審查，顯屬程序判決，不
    具實體確定力，揆諸前揭說明，上開諭知公訴不受理之判決
    與本件觀察、勒戒裁定自不生違反一事不再理原則之問題，
    抗告意旨對於一事不再理原則應有誤解，自非可採。況該判
    決係認檢察官未依修正後毒品危害防制條例第20條第3項、
    第24條等規定，基於一次性之整體規劃而重啟處遇程序，視
    被告個案情形，是否適合「觀察、勒戒或強制戒治」或給予
    「附命完成戒癮治療緩起訴處分」之機會，而為公訴不受理
    判決。本件即係檢察官依前揭規定，聲請將被告送勒戒處所
    觀察、勒戒，乃為適法。 
五、綜上所述，原審法院依檢察官之聲請，裁定被告應送勒戒處
    所觀察、勒戒，經核其認事用法，並無違誤。被告猶執前詞
    提起本件抗告，指摘原裁定不當，為無理由，應予駁回。　
據上論斷，依刑事訴訟法第412條，裁定如主文。
中　　華　　民　　國　　110 　年　　5 　　月　　6 　　日
                  刑事第七庭    審判長法　官  孫惠琳
                                      法　官  連雅婷
                                      法　官  張育彰
以上正本證明與原本無異。
不得再抗告。
                                      書記官  蔡麗春
中　　華　　民　　國　　110 　年　　5 　　月　　6 　　日